臺灣士林地方法院刑事判決
110年度易字第317號
公  訴  人  臺灣士林地方檢察署檢察官  
被      告  柯榮清


上列被告因妨害名譽案件，經檢察官提起公訴（110年度偵字第5
957號），本院判決如下：
    主  文
柯榮清犯公然侮辱罪，處罰金新臺幣捌仟元，罰金如易服勞役，
以新臺幣壹仟元折算壹日。
    事  實
一、柯榮清係址設臺北市○○區○○○路000號「天喜火鍋店」之老闆
    （與另二人合夥經營），吳緻宛則係店內員工。於民國110
    年1月30日晚間8時50分許，火鍋店仍在營業中，柯榮清在店
    內U字型吧臺座位內之員工備料區域，因認吳緻宛在工作上
    對其有不禮貌行為，遂當面指責吳緻宛，雙方發生言語糾紛
    ，柯榮清竟基於公然侮辱之犯意，在上揭不特定人可共見共
    聞之場所，以「畜生」之詞語辱罵吳緻宛，足以貶損吳緻宛
    之人格及社會評價。
二、案經吳緻宛訴由臺北市政府警察局大同分局報告臺灣士林地
    方檢察署檢察官偵查起訴。
    理  由
一、證據能力之說明：
    按被告以外之人於審判外之言詞或書面陳述，屬傳聞證據，
    原則上不得作為證據；惟按被告以外之人於審判外之陳述，
    雖不符刑事訴訟法第159條之1至第159條之4之規定，而經當
    事人於審判程序同意作為證據，法院審酌該言詞陳述或書面
    陳述作成時之情況，認為適當者，亦得為證據，刑事訴訟法
    第159條第1項、第159條之5第1項分別定有明文。查本判決
    所引用屬於傳聞證據之部分，被告於本院審理時已同意均可
    作為本案證據（見本院易字卷第22頁），本院復審酌該等證
    據作成時情況，並無違法取證之瑕疵，且無顯不可信之情形
    ，以之作為證據應屬適當，是上開證據應認均有證據能力。
二、認定犯罪事實所憑證據及理由：
    訊據被告固供稱告訴人於上開時、地，對其有不禮貌行為一
    節，惟矢口否認有何公然侮辱犯行，辯稱：我當天沒跟告訴
    人吵架，因為告訴人對我態度不好，工作時對我做出不禮貌
    行為，我在跟老闆娘蘇太太講，告訴人聽到後就在發脾氣，
    但我不是在對告訴人講話，我沒跟告訴人吵架及衝突，我說
    話的對象是蘇太太。以前我曾經對告訴人講過「畜生」，但
    那次我有向她道歉，告訴人在這次一直向我說「再罵一次」
    、「再罵一次」，指的是我以前對她罵過「畜生」，所以要
    我在案發當日再罵她一次，但案發當日我沒有對告訴人說「
    畜生」云云。然查：
(一)告訴人於上開時、地，因店內客人點餐，逕行將放置在被告
    前方之冬粉備料鍋取走，惟使用後未移回原位，被告認告訴
    人態度不佳而當面指責告訴人，二人發生言語糾紛，被告遂
    以「畜生」之詞語辱罵告訴人等情，業據告訴人吳緻宛於警
    詢、偵查時指訴明確（見偵卷第21至22、67頁），核與證人
    即店內員工蘇秀蓉於偵查時具結證述：案發時我本來在廚房
    ，聽到吵架的聲音，我擔心影響客人，我就出來，看到被告
    很生氣的對告訴人不斷指責，當時告訴人已經很生氣了，我
    擋在他們中間，當時很混亂，我是面對著告訴人，我有聽到
    被告罵「畜生」，沒聽到告訴人罵被告，告訴人是把手機拿
    出，叫被告把罵她的話再說一次等語相符（見偵卷第69 、7
    5頁）。
(二)又被告所稱之老闆娘蘇太太，為火鍋店另一合夥人蘇木生之
    妻蘇蔡秀蘭，此經被告於偵查時供明在卷（見偵卷第73頁）
    ，而證人蘇蔡秀蘭於本院審理時到庭結證：我先生蘇木生與
    被告合夥天喜火鍋店的生意，我跟我女兒蘇秀蓉平時都有在
    火鍋店幫忙，本件案發時我有在店內，我是在外場，當天客
    人蠻多的，被告也在外場，當時被告與告訴人有發生衝突，
    一開始被告先跟我抱怨，抱怨告訴人沒有將放冬粉的鍋子擺
    放好，對被告的態度不好，告訴人沒有離我很遠，當下告訴
    人有聽到，才過去跟被告吵架。我確實聽到被告在與告訴人
    吵架時講了「畜生」，當時我女兒蘇秀蓉走到被告與告訴人
    中間勸架等語甚詳（見本院易字卷第48至52頁），所證情節
    與告訴人、證人蘇秀蓉上開所述亦屬一致。
(三)另本件案發時火鍋店內另一員工陳淑娟曾以其手機就被告與
    告訴人言語糾紛之部分過程進行錄影，並將錄影檔案提供警
    方偵辦，有臺北市政府警察局大同分局110年3月22日北市警
    同分刑字第1103005368號函檢附陳淑娟之手機錄影影像光碟
    1片及影像截圖、譯文各1份附卷可參（見偵卷第57至60頁及
    卷末光碟存放袋內），經本院於審理時勘驗上開手機錄影影
    像光碟，結果略以：影片中至37秒只聽見告訴人說話的聲音
    ，告訴人當時之言語內容為「你再罵一次啊，你再大聲一點
    ，再罵一次啊」、「你不是老闆嗎（台語）」、「（聽不清
    楚）就給我罵畜生（台語）」、「你再、你再大聲一點沒關
    係啊（台語）」等情，有本院110年10月15日之勘驗筆錄在
    卷可證（見本院易字卷第47頁），亦與證人陳淑娟於偵查時
    證稱：發生衝突後，我有聽到告訴人對被告說「（台語）來
    啊、你罵我畜生啊、好歹再罵我一次、你不是老闆、你不是
    卡大聲罵我」等語大抵相符（見偵卷第71頁）。由以上事證
    即知，告訴人除不斷對被告表示再罵一次外，亦對被告陳稱
    再大聲一點，顯見告訴人當下應確有遭被告以「畜生」之詞
    語辱罵，在自覺人格受到污衊後，亦未示弱，因而以上開話
    語回應被告，表達若被告再為辱罵時，其將不會就此罷休之
    意。從而，被告確有於上開時、地，對告訴人辱罵「畜生」
    之詞語，應堪認定，被告辯稱未有辱罵云云，要無可採。至
    被告固然辯稱告訴人當下持續對其表示「再罵一次」，係因
    其以前曾對告訴人罵過「畜生」，而非案發當日其有辱罵告
    訴人「畜生」云云。惟本件若屬雙方發生言語糾紛時，由告
    訴人主動挑釁被告，誘導被告如同過往一樣對其辱罵，衡情
    應不至向被告陳稱「你再大聲一點沒關係啊」一語，亦即，
    告訴人倘非前一刻甫受到言語辱罵，應無可能對被告表示提
    高聲量再說一次，是被告此部分所辯，同非可採。
(四)至被告辯稱其當時說話之對象並非告訴人，而是在向證人蘇
    蔡秀蘭抱怨告訴人工作上之行為云云。然查，被告雖向證人
    蘇蔡秀蘭抱怨在先，然因告訴人在旁聽聞後，便上前與被告
    爭吵，爭吵過程中被告始以「畜生」之詞語辱罵告訴人，此
    情觀諸證人蘇蔡秀蘭之證言即明，參以證人陳淑娟亦於警詢
    時證稱：我站在告訴人身後，告訴人當時對被告動作十分不
    禮貌，未告知被告將被告手中的冬粉桶拿至自己身旁使用，
    告訴人使用完畢後未歸位便走回原工作處所，被告當下便走
    過去向告訴人說「你用這種態度太不尊重我，好歹我也是店
    內老闆」等語（見偵卷第36頁），可見被告因不滿告訴人在
    工作上對其有不禮貌之舉，當場即有指責告訴人，被告辯稱
    其當下說話對象並非告訴人云云，顯係避重就輕，不足採信
    。
(五)又被告曾以書狀辯稱略以：證人蘇秀蓉係中途始由右側廚房
    走出，由影片（即證人陳淑娟提供之手機錄影畫面）中可客
    觀看出，證人蘇秀蓉自廚房走出後，被告並未曾向告訴人有
    任何話語，反而告訴人係大吼大叫地叫囂，故客觀上並無如
    證人蘇秀蓉所謊稱「站在兩人中間聽到被告講該等話」之可
    能云云，復提出畫面截圖4張為據（見偵卷第89、101頁）。
    惟查，證人蘇蔡秀蘭於本院審理時證稱：被告罵告訴人畜生
    是在這段影片之前，蘇秀蓉也是在這段影片之前就在兩人爭
    吵時出來勸架，影片中蘇秀蓉從被告身旁走過去，並不是蘇
    秀蓉剛從廚房出來，蘇秀蓉在他們兩人開始爭吵就擋在中間
    ，我一直有在外場的現場等語明確（見本院卷第52頁），佐
    以證人陳淑娟於警詢時證稱：衝突開始時我在工作且未特別
    注意，係因告訴人開始大聲咆哮並以手機錄影，我看不下去
    才以手機錄影存證等語（見偵卷第37頁），可知上開錄影畫
    面並非被告與告訴人發生言語糾紛之全部過程，則端憑錄影
    畫面中所呈證人蘇秀蓉自被告身旁經過，及被告在影片中未
    發一語等情，尚不足對被告為有利之認定。至證人陳淑娟雖
    於警詢及偵查時均證稱並無聽見被告對告訴人辱罵「畜生」
    ，然證人陳淑娟既證述本件衝突開始時其因專注於工作，未
    特別注意等語（見偵卷第36至37頁），則其上開有利於被告
    之證詞即難遽採，應併敘明。
(六)綜上所述，本案事證明確，被告之犯行堪予認定，應依法論
    科。　　
三、論罪科刑之法律適用：
(一)核被告所為，係犯刑法第309條第1項之公然侮辱罪。
(二)爰以行為人責任為基礎，並參考被告所述、臺灣高等法院被
    告前案紀錄表及被告提出之臺北榮民總醫院診斷證明書等資
    料，審酌被告因告訴人工作態度問題，當眾指責告訴人，引
    發雙方言語糾紛後，未能克制情緒，口不擇言逕以「畜生」
    之污衊詞語對告訴人辱罵，使告訴人倍感難堪，損害告訴人
    之人格及社會評價，所為非是，且被告犯後始終否認犯行，
    迄今亦未取得告訴人之諒宥，未見其有體認自身言語之不當
    ；兼衡被告過往無犯罪紀錄之素行，且其年事已高，患有右
    側慢性中耳炎、喉癌等疾病，併參其自述高中畢業之教育程
    度，已婚，4個成年子女，與2個女兒、配偶住，目前仍為合
    夥火鍋店之生意，月收入普通之家庭與經濟狀況等一切情狀
    ，量處如主文所示之刑，並諭知易服勞役之折算標準。
據上論斷，應依刑事訴訟法第299條第1項前段，刑法第309條第1
項、第42條第3項前段，刑法施行法第1條之1第1項，判決如主文
。
本案經檢察官詹于槿提起公訴，檢察官吳昭瑩到庭執行職務。
中　　華　　民　　國　　110 　年　　11　　月　　5　 　日
                  刑事第三庭  法  官  李東益
以上正本證明與原本無異。
如不服本判決應於收受送達後 20 日內向本院提出上訴書狀，並
應敘述具體理由。其未敘述上訴理由者，應於上訴期間屆滿後20
 日內向本院補提理由書 (均須按他造當事人之人數附繕本 )「
切勿逕送上級法院」。
因疫情而遲誤不變期間，得向法院聲請回復原狀。 
                              書記官  謝涵妮
中　　華　　民　　國　　110 　年　　11　　月　　5　　 日
附錄本案論罪科刑法條：
中華民國刑法第309條第1項
公然侮辱人者，處拘役或9千元以下罰金。